【裁判字號】    98,訴,691
【裁判日期】    990503
【裁判案由】    回復原狀等
【裁判全文】
臺灣臺中地方法院民事判決  98年度訴字第691號
原      告  綠曜國際有限公司
法定代理人  乙○○
原      告  戊○○○○○○○○.
被      告  丁○○
上列當事人間回復原狀等事件，本院於民國99年4月19日言詞辯
論終結，判決如下：
    主      文
原告之訴及假執行之聲請均駁回。
訴訟費用由原告負擔。
    事實及理由
一、原告起訴主張：原告綠曜國際有限公司（下稱綠曜公司）與
    原告戊○○○○○○○○○○○○○，因共同合作受託處理
    被告委託之「摩西摩西加盟體系茶飲LOGO設計」(下稱系爭
    設計案)，於民國96年9月29日由綠曜公司負責人乙○○出面
    與被告簽訂「摩西摩西VI設計委託暨雙方加盟合作契約書」
    （下稱系爭契約)，約定原告綠曜公司擔任系爭設計案之視
    覺傳達設計規劃職務，原告戊○○○○○○○○○○○○○
    處理系爭設計案之平面設計部分。原告於97年1月間被告「
    mosi mosi摩西摩西」連鎖茶品店開幕前，已將系爭契約附
    件之設計產品含LOGO設計等15項、平面設計產品含店卡等交
    付予被告，被告收受後即將該等產品使用於其所經營或加盟
    之茶品店（含被告自營之臺中精明總店，地址：臺中市○○
    路126-8號1樓。臺中公益加盟店，地址：臺中市○○街193
    號1樓。臺中崇德加盟店，地址：臺中市○○路○段145號1樓
    ）迄今。詎被告積欠原告綠曜公司設計費尾款新臺幣(下同
    )3 萬9000元、積欠原告戊○○○○○○○○○○○○○設
    計費尾款2萬9500元未付，經原告於97年11月5日委請林伸全
    律師寄發存證信函催告被告應於同年月20日以前付款，否則
    將依法解除契約，然被告至今仍未給付，是被告自97年11月
    21 日起，應對前開債務負遲延責任。原告綠曜公司、戊○○○○○○○○○○○○○於98年2月27日再次委請林伸全
    律師寄發存證信函催告被告應於收文後3日內付款，否則即
    依法處理，亦未獲被告回應，故原告綠曜公司、戊○○○○○○○○○○○○○自得以起訴狀繕本之送達，為向被告解
    除契約之意思表示。而系爭契約解除後，被告自原告綠曜公
    司、戊○○○○○○○○○○○○○受領之給付物即系爭契
    約附件之設計產品含LOGO設計等15項、平面設計產品含店卡
    等，即應返還之，但因該等物品早於97年1月間被告之「mos
    i mosi摩西摩西」連鎖茶品店開幕後，使用、消耗於其商品
    銷售等營業行為，例如設計文案、店卡、名片、優惠卡、會
    員卡、DM（廣告傳單）、桌上立牌、布旗等，客觀上可認有
    不能返還之情事，故被告即應償還其價額，而其價額分別為
    原告綠曜公司9萬6000元（即系爭契約第4條約定之總價）、
    戊○○○○○○○○○○○○○2萬9500元。又系爭契約經
    原告2人以起訴狀繕本之送達解除後，被告使用原告2人之設
    計文案、平面設計商品等，已無法律上之原因，則被告無法
    律上之原因，使用前開文案、物品經營「mosi mosi摩西摩
    西」連鎖茶品店受有營業上利益，致原告2人受有文案、物
    品遭被告無權使用之損害，爰本於契約解除及不當得利之法
    律關係，請求被告應給付原告綠曜公司59萬6000元整、給付
    原告戊○○○○○○○○○○○○○22萬9500元整，及均自
    97年11月21日起至清償日止，按年息5%計算之利息，並陳明
    願供擔保，請准宣告假執行。
二、被告則以：(一)被告與原告綠曜公司間雖簽有系爭契約，但被
    告與原告戊○○○○○○○○○○○○○間並無契約，原告
    主張被告有委託戊○○○○○○○○○○○○○設計，自應
    舉證以實其說。(二)被告委託原告綠曜公司擔任設計案之視覺
    傳達設計規劃，其具體之服務內容除摩西摩西加盟體系茶飲
    LOGO設計外，其餘詳細內容則經雙方確認後詳載於契約書第
    10條補充說明，主要尚包括網站之設計及後續之行銷部分，
    約定在被告店面開幕前必須將網站之架設完成，惟原告綠曜
    公司至今未完成網站之架設，依民法第264條規定，被告自
    得拒絕給付設計費3萬9000元。(三)原告主張不當得利，認為
    其所受損害難以明確計算，各請求50萬及20萬元，恐是無的
    放矢，首先原告對不當得利請求權之成立要件，包括1、被
    告因其給付而受有利益。2、原告與被告有給付關係(即被告
    受利益，致原告受損害) 。3、無法律上的原因(給付目的之
    欠缺)應負舉證責任等語置辯，請求駁回原告之訴及假執行
    之聲請，並陳明如受不利判決，願供擔保，請准宣告免為假
    執行。
三、原告主張於96年9月29日由綠曜公司負責人乙○○與被告簽
    訂系爭契約，約定原告綠曜公司擔任系爭設計案之視覺傳達
    設計規劃職務，被告未給付原告綠曜公司設計費尾款3萬900
    0元之事實，業據其提出系爭契約書、估價單、存證信函等
    件為證，並為被告所不爭執，此部分事實，堪信為真實。又
    原告主張被告亦有委託原告戊○○○○○○○○○○○○○
    處理系爭設計案之平面設計，原告已完成系爭設計案，原告
    於解除系爭契約後，仍繼續使用原告設計之文案、物品經營
    「mosi mosi摩西摩西」連鎖茶品店受有營業上不當利益之
    事實，則為被告所否認，並以前詞置辯。經查，
  (一)原告主張被告委託原告戊○○○○○○○○○○○○○處理
    系爭設計案平面設計之事實，固據其提出請款單等件為證，
    惟觀之上開請款單所載，頁首為「綠曜墨比斯企劃設計」，
    頁尾則為「承辦人員：劉明峰」，核與系爭契約書所載，頁
    首為「綠曜墨比斯企劃設計」，頁尾立契約書人為「甲方：
    丁○○。代表人：丁○○」、「乙方：綠曜墨比斯企劃設計
    。代表人：乙○○」相同。顯見被告係將系爭設計案委託以
    乙○○為代表人之「綠曜墨比斯企劃設計」即「綠曜國際有
    限公司」，而非原告戊○○○○○○○○○○○○○。是原
    告主張有被告委託原告戊○○○○○○○○○○○○○處理
    系爭設計案之平面設計部分，不足採信。
  (二)又原告主張已依約完成稿件，於96年12月28日經被告之配偶
    丙○○親自簽收之事實，固據其提出摩西摩西茶飲上市建議
    方案一份為證，惟觀之上開方案，其上仍存有諸多鉛筆更正
    之痕跡，難認其為已完成之稿件。而依原告所提出之估價單
    所示，系爭設計案包括：「1、LOGO設計(LOGO設計、標準色
    、輔助色擬定)。2、標準字設計。3、名片設計。4、店卡設
    計。5、橫式招牌設計。6、直式招牌設計。7、直式布旗。8
    、現場環境整合(整體形象概念整合，非室內裝潢設計)。9
    、帽子設計。10、服裝設計(工作圍兜)。11、服裝設計(T恤
    )。12、品牌文案撰寫。13、杯子(含大、中、小規格)。14
    、杯蓋(含大、中、小規格)。15、(含大、中、小規格)。」
    ，證人甲○○於99年1月25日本院言詞辯論時卻結證稱：「
    綠曜墨比斯視覺企劃設計工作單的工作項目我沒有看過，我
    是後來才做的，我們業界所謂的工作完成是要交付設計內容
    的電子檔，我接手的時候並沒有看到綠曜墨比斯相關的電子
    檔。我們接手有看到ＬＯＧＯ的設計、標準字設計、名片設
    計、店卡設計、橫式招牌設計、直式招牌設計、直立布旗，
    沒有看到現場環境整合、帽子設計、服裝設計（工作圍兜）
    、服裝設計（Ｔ恤）、品牌文案撰寫、杯子、杯蓋、塑膠袋
    等，因為沒有原始設計的電子檔，我們只好重置ＣＩＳ系統
    （是整個企業的系統），是針對現有看到的ＬＯＧＯ重新製
    作，設計應該不是一樣的。」，足認原告並未依估價單內容
    完成系爭設計案，被告自得就其應給付原告設計費尾款，行
    使同時履行之抗辯。從而，原告以被告未給付設計費尾款，
    解除系爭契約，並不合法，其請求被告回復解除後之原狀，
    亦屬無據。
  (三)另原告主張被告仍繼續使用其設計之文案、物品經營「mosi
    mosi摩西摩西」連鎖茶品店之事實，固據其提出摩西摩西精
    誠總店CIS規劃形象&開幕活動現況照片為證，惟證人甲○○
    於99年1月25日本院言詞辯論時業已結證稱：「綠曜墨比斯
    視覺企劃設計工作單的工作項目我沒有看過，我是後來才做
    的，我們業界所謂的工作完成是要交付設計內容的電子檔，
    我接手的時候並沒有看到綠曜墨比斯相關的電子檔。我們接
    手有看到ＬＯＧＯ的設計、標準字設計、名片設計、店卡設
    計、橫式招牌設計、直式招牌設計、直立布旗，沒有看到現
    場環境整合、帽子設計、服裝設計（工作圍兜）、服裝設計
    （Ｔ恤）、品牌文案撰寫、杯子、杯蓋、塑膠袋等，因為沒
    有原始設計的電子檔，我們只好重置ＣＩＳ系統（是整個企
    業的系統），是針對現有看到的ＬＯＧＯ重新製作，設計應
    該不是一樣的。」，此情核與被告所提出之專業聘僱執行契
    約書、專案合作契約書相符，顯見被告現營業所使用之文案
    、平面設計商品，均源自於證人甲○○設計之ＣＩＳ系統，
    與原告無涉。從而，原告主張被告仍繼續使用其設計之文案
    、物品經營「mosimosi摩西摩西」連鎖茶品店，受有營業上
    不當利益之事實，亦不足採信。
四、綜上所述，被告並未委託原告戊○○○○○○○○○○○○○處理系爭設計案之平面設計，原告以被告未給付設計費尾
    款，解除系爭契約，並不合法，被告現營業所使用之文案、
    平面設計商品，均源自於證人甲○○設計之ＣＩＳ系統，與
    原告無涉。從而，原告本於契約解除及不當得利之法律關係
    ，請求被告應給付原告綠曜公司59萬6000元整、給付原告戊○○○○○○○○○○○○○22萬9500元整，及均自97年11
    月21日起至清償日止，按年息5%計算之利息，即屬無據，其
    假執行之聲請亦失所附麗，應併予駁回。
五、本件事證已臻明確，兩造其餘攻擊防禦方法及所舉證據，經
    審酌結果，與本件判決結論均無影響，爰不一一論述，附此
    敘明。
六、訴訟費用負擔之依據：民事訴訟法第78條。
中    華    民    國    99    年    5     月    3     日
                  民事第一庭  法  官  劉正中
以上為正本係照原本作成。
如對本判決上訴，須於判決送達後20日內向本院提出上訴狀（須
附繕本）。
中    華    民    國    99    年    5     月    3     日
                              書記官

司法院資訊處製作；財團法人民間司法改革基金會備份。
